臺灣高等法院刑事裁定
110年度毒抗字第906號
抗  告  人  
即  被  告  彭騰緯


上列抗告人即被告因違反毒品危害防制條例案件，不服臺灣新竹
地方法院110年度毒聲字135號，中華民國110年4月22日裁定（聲
請案號：臺灣新竹地方檢察署110年度聲觀字第104號、110年度
毒偵字第81號），提起抗告，本院裁定如下：
    主  文
抗告駁回。
    理  由
一、原裁定意旨略以：抗告人即被告甲○○（下稱抗告人）前因施
    用第二級毒品案件，經臺灣新竹地方法院（下稱新竹地院）
    裁定令入勒戒處所觀察、勒戒後，因認無繼續施用毒品傾向
    ，於民國103年7月18日執行完畢釋放，並經新竹地方檢察署
    檢察官以103年度毒偵字第200號為不起訴處分確定。詎其仍
    未戒除毒癮，於上開觀察、勒戒執刑完畢釋放3年後，復基
    於施用第二級毒品之犯意，於109年9月3日20時許，在其位
    於新竹縣○○鄉○○路○段000號之住處內，以將第二級毒品甲基
    安非他命置於玻璃球內燒烤後吸食其煙霧之方式，施用甲基
    安非他命1次。嗣為警於109年9月8日21時45分許採集其尿液
    送驗，經送台灣檢驗科技股份有限公司以酵素免疫分析法（
    EIA）初步篩檢結果，呈安非他命類陽性反應、復經該公司
    以氣相層析/質譜儀法（GC/MS）、液相層析串聯質譜儀（LC
    /MS/MS）確認檢驗後，確呈安非他命、甲基安非他命陽性反
    應，且前開採集尿液檢驗結果，尿液中所含安非他命濃度高
    達12118ng/ml、甲基安非他命濃度亦高達84361ng/ml，抗告
    人經檢驗出之安非他命、甲基安非他命濃度均甚高，堪認抗
    告人上開施用第二級毒品甲基安非他命之犯罪時間，最久應
    不超過自採尿時起往前回溯96小時，亦即抗告人於109年9月
    8日21時45分許為警採尿時起往前回溯96小時內之某時許，
    確有施用第二級毒品甲基安非他命之犯行。此外，並有桃園
    市政府警察局保安警察大隊真實姓名與尿液、毒品編號對照
    表（尿液編號：109偵-1089）、台灣檢驗科技股份有限公司
    109年9月25日出具之濫用藥物檢驗報告（報告編號：UL/202
    0/00000000）、桃園市政府警察局搜索扣押筆錄、桃園市政
    府警察局刑事警察大隊扣押物品目錄表、詮昕科技股份有限
    公司109年9月17日出具之毒品原物檢驗報告在卷可稽，並有
    扣案之甲基安非他命2包（驗前毛重共1.06公克）可資佐證
    ，是抗告人於警詢及偵查中坦承施用第二級毒品甲基安非他
    命之自白，核與事實相符，應堪認定。是檢察官聲請將被告
    令入勒戒處所觀察、勒戒，於法並無不合，應予准許。依毒
    品危害防制條例第20條第3項及觀察勒戒處分執行條例第3條
    第1項，裁定被告應送勒戒處所觀察、勒戒等語。
二、抗告意旨略以：抗告人為家中經濟支柱，令入勒戒處所將使
    抗告人無法繼續工作照顧兒女及年邁父母，實有不適宜接受
    觀察勒戒之情形，懇請鈞院撤銷原裁定，讓抗告人參加戒癮
    治療為宜云云。
三、經查：
　㈠犯毒品危害防制條例第10條之罪者，檢察官應聲請法院裁定
    ，或少年法院（地方法院少年法庭）應先裁定，令被告或少
    年入勒戒處所觀察、勒戒，其期間不得逾2月，毒品危害防
    制條例第20條第1項定有明文。次按毒品危害防制條例所規
    定之觀察、勒戒處分，其立法意旨在幫助施用毒品者戒除毒
    癮，該處分之性質非為懲戒行為人，而係為消滅行為人再次
    施用毒品之危險性，目的在戒除行為人施用毒品之身癮及心
    癮措施；觀察勒戒係導入一療程觀念，針對行為人將來之危
    險所為預防、矯治措施之保安處分，以達教化與治療之目的
    ，可謂刑罰之補充制度，從而毒品危害防制條例本身所規定
    之觀察、勒戒及強制戒治等保安處分，雖兼具剝奪自由權利
    之性質，卻有刑罰不可替代之教化治療作用。是該條例規定
    之觀察、勒戒處分及附命完成戒癮治療之緩起訴處分，何者
    對於施毒者較為有利，端在何種程序可以幫助施用毒品之人
    戒除施用毒品之行為，尚非可由法院逕行認定附命完成戒癮
    治療之緩起訴處分對施用毒品者係較有利。此觀以現行毒品
    危害防制條例第24條規定，檢察官對於「初犯」及「3年後
    再犯」施用毒品案件，如為附命完成戒癮治療之緩起訴處分
    ，嗣該緩起訴處分被撤銷確定，檢察官應繼續偵查或起訴，
    而不得再向法院聲請觀察、勒戒；反之，如係先向法院聲請
    觀察、勒戒，並視行為人有無繼續施用毒品傾向決定是否接
    受強制戒治，其於觀察、勒戒完畢或強制戒治期滿後，最終
    均可獲得不起訴處分，所以如將後續不能完成治療及司法追
    訴之潛在風險一併納入考量，附命完成戒癮治療之緩起訴處
    分非必然有利於行為人，即見其明。而檢察官是否適用上開
    規定對被告為緩起訴處分，自得本於上開規定及立法目的，
    妥為斟酌、裁量，始予決定；法院原則上應尊重檢察官職權
    之行使，僅為有限之低密度審查，除檢察官之判斷有違背法
    令、事實認定有誤或其裁量有重大明顯瑕疵外，尚不得任意
    指為違法。準此，檢察官對「初犯」或「3年後再犯」施用
    毒品罪行之行為人，究應採行附命完成戒癮治療之緩起訴處
    分，或向法院聲請觀察、勒戒之處遇措施，要屬檢察官之裁
    量職權，非法院所得介入或審酌，倘檢察官係聲請法院裁定
    觀察、勒戒，法院就其聲請，除檢察官有違法或濫用其裁量
    權之情事外，僅得依法裁定被告令入勒戒處所執行觀察、勒
    戒，以查其是否仍有施用毒品傾向，尚無自由斟酌以其他方
    式替代之權。至檢察官對於「3年後再犯」施用毒品罪之行
    為人，究應採行附命完成戒癮治療之緩起訴處分，抑或向法
    院聲請觀察、勒戒之處遇措施，要屬檢察官之裁量權，倘檢
    察官係聲請法院裁定觀察、勒戒，法院就該聲請，除檢察官
    有違法或濫用其裁量權之情事得以撤銷外，僅得依法裁定被
    告送勒戒處所觀察、勒戒，尚無自行以附命完成戒癮治療之
    緩起訴處分等其他方式替代之權。
　㈡抗告人於上開時、地施用第二級毒品甲基安非他命1次，業據
    抗告人於警詢、偵訊中均坦承不諱，且其尿液經送請台灣檢
    驗科技股份有限公司確認檢驗後，確呈安非他命及甲基安非
    他命陽性反應等情，此有台灣檢驗科技股份有限公司109年9
    月25日出具之濫用藥物檢驗報告（報告編號：UL/2020/0000
    0000）、桃園市政府警察局搜索扣押筆錄、桃園市政府警察
    局刑事警察大隊扣押物品目錄表、詮昕科技股份有限公司10
    9年9月17日出具之毒品原物檢驗報告（見毒偵卷第37至40頁
    、105、109頁) 在卷可稽。故抗告人於上揭時、地確實施用
    第二級毒品甲基安非他命之犯行，堪以認定。本件抗告人前
    因施用毒品經裁定送勒戒處所施以觀察、勒戒後，認無繼續
    施用毒品傾向而於103年7月18日釋放出所，係其再為本次犯
    行時，已距前次觀察勒戒執行完畢已逾3年以上，亦有本院
    被告前案紀錄表在卷足憑。是原審依據前揭卷證，認抗告人
    確有施用甲基安非他命之行為，於法自屬有據。
　㈢抗告人於本案施用第二級毒品犯行，距其最近一次因犯施用
    毒品罪經觀察、勒戒執行完畢釋放日雖已逾3年，然其後於1
    05年間均有數次因施用第二級毒品犯行而為法院判處罪刑之
    情形，足見其是否有自律之戒毒決心、意志是否堅定，並非
    無疑。從而檢察官審酌各項情況後，認以向法院聲請觀察、
    勒戒始能達成戒癮治療之目的，而不為附命完成戒癮治療或
    其他條件之緩起訴處分，要屬檢察官適法行使裁量權之範疇
    ，在無違反比例原則或明顯裁量怠惰、恣意濫用裁量等情事
    ，法院尚無自由斟酌以其他方式替代之權。
　㈣末按，觀察、勒戒之目的，係為斷絕施用毒品者之身癮，而
    非處罰，雖兼具自由刑之性質，然有刑罰所不可替代之教化
    治療作用，屬保安處分，並無因受處分人之個人、家庭等個
    別因素而得免予執行之規定，抗告意旨徒以家中經濟情況，
    要求為戒癮治療云云，亦無可採。
四、綜上所述，原審依毒品危害防制條例第20條第3項及觀察勒
    戒處分執行條例第3條第1項規定，裁定被告應送勒戒處所觀
    察、勒戒，經核並無違誤。抗告意旨猶執前詞指摘原裁定不
    當，請求撤銷原裁定，為無理由，應予駁回。
據上論斷，應依刑事訴訟法第412條，裁定如主文。　　
中　　華　　民　　國　　110 　年　　6 　　月　　10　　日
                  刑事第一庭  審判長法  官  李釱任
                                    法  官  崔玲琦
                                    法  官　呂煜仁
以上正本證明與原本無異。
不得再抗告。
                                    書記官　林廷佳
中　　華　　民　　國　　110 　年　　6 　　月　　10　　日